【裁判字號】    97,交抗,149
【裁判日期】    970804
【裁判案由】    聲明異議
【裁判全文】
臺灣高等法院臺南分院交通事件裁定     97年度交抗字第149號
    抗  告  人  交通部公路總局嘉義區監理所台南監理站
    法定代理人  乙○○
    代  理  人  甲○○
    受 處 分人  丙○○○
上列抗告人因受處分人違反道路交通管理處罰條例案件，不服臺
灣臺南地方法院交通法庭，中華民國九十七年五月三十日所為裁
定（九十七年交聲字第四一○號），提起抗告，本院裁定如下：
    主  文
抗告駁回。
    理  由
一、抗告意旨略以：(一)舉發通知單舉發行為性質上係行政處分，
    而行政處分成立要件與生效要件有別，在具備成立要件後，
    尚須具備生效要件始能對外發生效力。(二)又逕行舉發通知單
    ，應由舉發機關送達被通知人，對於逕行舉發者，應由舉發
    機關送達被通知人，道路交通管理事件統一裁罰標準及處理
    細則第十一條第一項第二款定有明文。觀諸道路交通管理處
    罰條例第九十條對於違反該條例行為，自行為成立日起；行
    為有連續或繼續狀態者，自行為終了日起，逾三個月不得舉
    發規定，其立法目的係在避免法律關係，遲不確定致生法秩
    序不安定結果，並同時保障人民權益。本案限期於九十六年
    一月廿四日廿二時前補繳停車費通知，因受處分人遷移不明
    而退回，台南市政府遂依行政程序法有關公示送達規定，於
    九十六年一月卅一日辦理公示送達，其補繳停車費期限在公
    告卅日內，即九十六年三月一日，有南市交管字第0961-750
    1881號函可稽。本件違反處罰條例行為成立日即九十六年三
    月一日，惟受處分人未於期限內繳納，臺南市政府遂於九十
    六年三月廿六日，依規定製開舉發通知單，並於九十六年四
    月十七日辦理公示送達公告完成，自無逾三個月期限情事。
    為此，提起抗告，請求廢棄原裁定云云。
二、原處分意旨略以：受處分人丙○○○所有七Ｊ─八八九六號
    車輛，於九十五年十一月廿一日十二時五十九分許，在台南
    市○○街路邊收費停車處所停車，未依規定繳納停車費，經
    催繳後仍未依規定於期限內繳納，經台南市政府交通局於九
    十六年三月六日以南市1S00-00000號舉發違反道路交通管理
    事件通知單逕行舉發，並經原處分機關即交通部公路總局嘉
    義區監理所台南監理站，以上揭違規事實明確，依道路交通
    管理處罰條例第五十六條第二項規定，於九十七年四月三日
    以嘉監南字第74-1S0000000號裁決書裁處罰鍰新台幣三百元
    等情。
三、異議意旨略以：受處分人從未知悉或收到1S00-00000號停車
    繳費單，亦未收到台南監理站催繳通知單，故應無台南監理
    站裁決書所稱情事，為此聲明異議，請求撤銷原處分等語。
四、原裁定意旨略以：
  (一)受處分人非屬當場被查獲駕駛人或行為人時，舉發機關應另
    行送達舉發通知單通知聯，且逕行舉發者，應按已查明資料
    填註車牌號碼、車輛種類、車主姓名及地址，並於通知單上
    方空白處，加註逕行舉發文字後，由舉發單位送達被通知人
    ，道路交通管理事件統一裁罰標準及處理細則第廿四條第一
    項第二款、第四款定有明文。是逕行舉發者，異議人非當場
    被查獲行為人或駕駛人，舉發通知單，自應另行送達受處分
    人，使其知應到案日期，並行使處罰條例第八十五條第一項
    規定歸責舉證及處理細則第卅七條規定陳述權利，始為適法
    。如未經合法送達受處分人，處罰機關自無從據以裁罰。又
    處理違反道路交通管理事件，有關文書送達程序，依行政程
    序法規定，違反道路交通管理事件統一裁罰基準及處理細則
    第五條定有明文。故其送達程式，應依行政程序法第一百條
    第一項規定，即書面行政處分自送達相對人及已知利害關係
    人起；書面以外行政處分自以適當方法通知或使其知悉時起
    ，依送達、通知或使知悉內容對其發生效力（原裁定誤引行
    政程序第六十七條至九十一條）。再者交通違規行為舉發，
    係具有對外效力之行政行為，其性質屬於公法上有相對人書
    面意思通知，自應依行政程序法關於送達規定，以書面舉發
    通知，依該規定送達受通知人，始完成舉發程序而發生效力
    。關於文書送達，於應受送達人住居所、事務所或營業所為
    之；當事人變更其送達處所，而不向行政機關陳明，致有應
    為送達處所不明者，行政機關得依職權命為公示送達（行政
    程序法第七十八條第三項參照）；公示送達應由行政機關保
    管送達文書，而於行政機關公告欄黏貼公告，告知應受送達
    人得隨時領取；再者公示送達自該公告日起，經二十日發生
    效力，行政程序法第七十二條第一項前段、第八十條、第八
    十一條前段定有明文。又違反道路交通管理處罰條例行為，
    自行為成立日起；行為有連續或繼續狀態者，自行為終了日
    起，逾三個月不得舉發，處罰條例第九十條前段亦有明文。
  (二)查本件台南市政府依異議人車籍資料登記台南縣永康市○○
    路一一０二巷十七弄一四六號處所，於九十六年三月廿七日
    掛號郵寄本件舉發通知單通知異議人，經郵務人員按址前往
    投送，因受處分人遷移不明而退回，台南市政府遂依行政程
    序法有關公示送達規定，於九十六年四月十七日辦理公示送
    達，並於同日張貼於臺南市政府佈告欄公告周知，有臺南市
    政府九十七年五月一日南市交管字第097-00411900號函附本
    件舉發通知單遭退回掛號信件、九十六年四月十七日南市交
    管字第096-17506610號函（張貼公告）、九十六年四月十七
    日南市交管字第096-17506611號函（公示送達公告）及台南
    市政府交通局公有停車場管理處違規通知單因郵寄無法送達
    清冊在卷可憑。則本件舉發通知單，依行政程序法規定公示
    送達程序係在九十六年四月十七日張貼公告後二十日即同年
    五月六日，始發生送達異議人效力，此外並無其他證據足認
    異議人在本件舉發通知單送達前，有何知悉或接獲因本件舉
    發通知單所指違規事實而被舉發情事存在。故應以本件舉發
    通知單送達予異議人時，始完成舉發程序而發生舉發效力。
    本件舉發通知單公示送達，係於九十六年五月六日完成舉發
    ，則已在本件違反處罰條例行為成立日即九十六年一月廿四
    日廿二時起，逾三個月後，依處罰條例第九十條前段規定，
    自已不得舉發，處罰機關自無從據以裁罰。原處分對受處分
    人裁罰容有欠妥，乃撤銷原處分並諭知異議人不罰等情。
五、本院經查：
  (一)本件受處分人住所依車籍資料登記於台南縣永康市○○路一
    一０二巷十七弄一四六號，有受處分人汽車車籍查詢在卷可
    憑（詳原審卷十一頁）。而台南市政府依受處分人上開車籍
    資料所登記地址，於九十六年三月廿七日掛號郵寄本件舉發
    通知單通知異議人，經郵務人員按址投送，因受處分人遷移
    不明而遭退回，有台南市政府交通局九十六年三月廿六日南
    市交管字第1S-0000000號通知單及其遭退回掛號信件在卷可
    稽（詳原審卷十七頁）。據此，台南市政府於九十六年三月
    卅日舉發通知單送達不到時，即依行政程序法有關公示送達
    規定，於九十六年四月十七日辦理公示送達，於同日張貼於
    台南市政府佈告欄公告，有臺南市政府九十七年五月一日南
    市交管字第097-00411900號函附本件舉發通知單遭退回掛號
    信件、九十六年四月十七日南市交管字第096-17506610號函
    （張貼公告）、九十六年四月十七日南市交管字第096-1750
    6611號函（公示送達公告）及台南市政府交通局公有停車場
    管理處違規通知單因郵寄無法送達清冊在卷可憑，已如前述
    。則依行政程序法第八十一條規定，公示送達自公告日起，
    經過二十日發生效力，本件係在九十六年四月十七日張貼公
    告，則本件公示送達發生效力應在九十六年五月六日為是。
  (二)然受處分人丙○○○所有七Ｊ─八八九六號車輛，係於九十
    五年十一月廿一日十二時五十九分許，在台南市○○街路邊
    收費停車處所停車，因未依規定繳納停車費，經催繳後仍未
    依規定於期限內繳納，而經台南市政府交通局於九十六年三
    月六日以南市1S00-00000號舉發違反道路交通管理事件通知
    單逕行舉發，有上開舉發違反道路交通管理事件通知單在卷
    可憑（詳原審卷六至七頁）。是本件受處分人其違反道路交
    通管理處罰條例之行為，行為成立日，應係在九十五年十一
    月廿一日，堪以認定。至抗告意旨，雖以本件補繳停車費通
    知，因受處分人遷移不明而退回，致台南市政府依行政程序
    法有關公示送達規定，於九十六年一月卅一日辦理公示送達
    公告，補繳停車費期限在公告卅日內即九十六年三月一日屆
    滿，因認受處分人本件違反道路交通管理處罰條例之行為成
    立日係在九十六年三月一日，本件舉發通知單於九十六年四
    月十七日辦理公示送達，應無逾三個月舉發期限云云。依上
    所述，尚有誤會。
  (三)綜上各情，本件台南市政府係於九十六年五月六日始完成公
    示送達。而本件受處分人違反道路交通管理處罰條例之行為
    ，其行為成立日，係在九十五年十一月廿一日，已如前述。
    準此，本件自受處分人違反道路交通管理處罰條例之行為成
    立日，即九十六年一月廿四日廿二時起，迄九十六年五月六
    日本件違規完成舉發止，已逾三個月。依道路交通管理處罰
    條例第九十條前段規定，舉發機關已不得舉發。原審據此，
    以原處分機關，已逾舉發期限，猶對受處分人予以裁處，於
    法不合，因而撤銷原處分並諭知受處分人不罰。本院經核，
    原裁定認事用法，均無違誤。抗告意旨，以本件尚未逾舉發
    期限，依上所述，為無理由，應予駁回。
據上論斷，應依道路交通案件處理辦法第廿六條，刑事訴訟法第
四百十二條，裁定如主文。
中    華    民    國    97    年    8     月     4    日
                 刑事第六庭     審判長法  官  蔡崇義
                                      法  官  杭起鶴
                                      法  官  董武全
以上正本證明與原本無異。
不得再抗告。
                                      書記官  許美惠
中    華    民    國    97    年    8     月     4    日


司法院資訊處製作；財團法人民間司法改革基金會備份。
